臺灣花蓮地方法院刑事判決　　　　　　　99年度交訴字第47號
公　訴　人　臺灣花蓮地方法院檢察署檢察官
被　　　告　方習愿
上列被告因業務過失致死案件，經檢察官提起公訴（99年度偵字
第4336號），本院判決如下：
    主  文
方習愿犯業務過失致人於死罪，處有期徒刑陸月，如易科罰金，
以新臺幣壹仟元折算壹日。緩刑參年，並應於本判決確定之日起
陸月內，向公庫支付新臺幣肆萬元。
    事  實
一、方習愿於民國99年間，在祥億汽車貨運股份有限公司擔任司
    機一職，平日以駕駛營業用大貨車送貨為業，為從事駕駛業
    務之人。其於99年5月14日13時58分許，駕駛車牌號碼FQ-73
    5號營業大貨車，沿花蓮縣花蓮市○○路○段外側車道由北往
    南行駛，行經中央路3段707號財團法人佛教慈濟綜合醫院（
    下稱慈濟醫院）前之交岔路口時，原應注意車前狀況，隨時
    採取必要安全措施，而當時天候陰、日間自然光線、柏油路
    面乾燥無缺陷無障礙物、視距良好，並無不能注意之情事，
    竟疏未注意車前狀況並隨時採取必要之安全措施，適有李煥
    彩騎乘車牌號碼 RHK-136號輕型機車，沿花蓮縣花蓮市○○
    路 ○段由南往北行駛，行經上開地點時，疏未注意在設有劃
    分島劃分快慢車道之道路，在慢車道上行駛之車輛不得左轉
    之規定，而逕由內側快車道禁行機車處左轉穿越交岔路口，
    欲進入慈濟醫院，方習愿見狀閃避不及，其所駕駛之營業大
    貨車車頭右前方與李煥彩機車右側發生碰撞，致李煥彩人車
    倒地，受有第11肋骨骨折、降主動脈剝離、脾臟破裂腹膜腔
    血腫、腰椎橫突第 1、2、3、4、5節骨折及腰椎脊突第3、4
    、 5節腰椎動脈破裂、雙側骨盆破裂及髂動脈破裂合併後腹
    腔血腫等傷害，經送往慈濟醫院急救，於99年 5月17日12時
    16分許，因胸腹腔出血而心肺衰竭死亡。方習愿於事故發生
    後，在未有偵查犯罪職權之公務員發覺前，於員警前往現場
    處理時在場，當場承認為肇事人，對於未發覺之犯罪自首而
    接受裁判。
二、案經李煥彩之配偶李陳金蓮訴請臺灣花蓮地方法院檢察署檢
    察官偵查後起訴。
    理  由
一、本件係經被告方習愿於準備程序當庭表示認罪，而經本院裁
    定以簡式審判程序加以審理，則依據刑事訴訟法第273條之2
    、同法第159條第2項之規定，不適用傳聞法則有關限制證據
    能力之相關規定，合先敘明。
二、被告於99年 5月14日13時58分許，駕駛上開營業大貨車，沿
    花蓮縣花蓮市○○路 ○段由北往南行駛，行經慈濟醫院前之
    交岔路口時，與被害人李煥彩所騎乘之輕型機車發生碰撞，
    致被害人人車倒地等情，業據被告於本院審理時坦承不諱，
    並有交通事故照片18張、道路交通事故現場圖、道路交通事
    故調查報告表(一)(二)、花蓮分局交通事故處理小組偵破刑
    案報告書各 1份在卷可參，足認被告確有於上揭時地駕駛營
    業大貨車肇事。
三、被害人因之受有第11肋骨骨折、降主動脈剝離、脾臟破裂腹
    膜腔血腫、腰椎橫突第1、2、3、4、5節骨折及腰椎脊突第3
    、4、5節腰椎動脈破裂、雙側骨盆破裂及髂動脈破裂合併後
    腹腔血腫等傷害，經送往慈濟醫院急救，於99年 5月17日12
    時16分許，因胸腹腔出血而心肺衰竭死亡乙節，業經檢察官
    督同檢驗員相驗屬實，並有慈濟醫院診斷證明書、死亡通知
    單、相驗筆錄、相驗屍體證明書、檢驗報告書各 1份、相驗
    照片20張在卷足參，足見被害人係因本件車禍直接引致死亡
    。
四、按汽車行駛時，駕駛人應注意車前狀況，並隨時採取必要之
    安全措施，道路交通安全規則第94條第 3項定有明文。被告
    為汽車駕駛人，且行經交岔路口處，更應注意上揭規定，而
    當時天候陰、日間自然光線、柏油路面乾燥無缺陷無障礙物
    、視距良好乙節，有道路交通事故調查報告表(一)及道路交
    通事故照片18張等附卷可參，並無不能注意之情事，況車禍
    事故發生地點道路設有劃分島，各向均設有2個汽車車道及1
    個機車暨自行車車道，其交岔路口尚屬寬敞，而被害人機車
    撞及被告汽車，導致被告車輛車頭右前處有相當面積之撞擊
    擦損凹陷，撞擊力量非屬輕微，且參酌交通事故現場照片及
    道路交通事故調查報告表並無記載現場有任何煞車痕跡，及
    就刮地痕方向、肇事後車輛之相關位置等證據以觀，被告開
    車行經上揭路口，顯然疏未注意車前狀況，致見到被害人穿
    越路口時已閃避不及，造成被害人死亡，其有過失甚明，且
    被告之過失行為與被害人之死亡結果間，具有相當因果關係
    。
五、按設有劃分島劃分快慢車道之道路，在慢車道上行駛之車輛
    不得左轉，道路交通安全規則第102條第1項第 6款前段定有
    明文。經查：該路段設有劃分島，內側車道並標有禁行機車
    之標字，有現場照片 1張在卷可參，顯見該路段亦劃分有快
    慢車道，被害人騎乘機車自不得於該道路上逕行左轉。而被
    告於警詢時供稱：當時伊開到路口時剛好是綠燈，被害人是
    往慈濟醫院的方向行駛，而伊是中央路南下外車道往南行駛
    ，肇事之位置就在外側車道上等語，參以現場照片及交通事
    故現場圖所示，被害人機車刮地痕位置並非在該交岔路口內
    ，而係在交岔路口南方斑馬線再往南1.8公尺處，顯見2車碰
    撞時，被告所駕駛之營業大貨車已進入交岔路口往南行駛，
    ，而被害人穿越交岔路口時係偏道路左側行駛，如被害人係
    依規定二段式左轉，更不可能冒然闖紅燈並偏左行駛穿越交
    岔路口，是被害人應係於沿該路由南往北方向並逕行左轉穿
    越交岔路口無訛。而被害人原應遵守上開規定不得逕行左轉
    ，亦無不能注意之情事，仍貿然逕行左轉穿越該交岔路口，
    其亦有過失，並同為本件肇事原因甚明。綜上所述，本件事
    證明確，被告上開犯行堪予認定。
六、按刑法上所謂業務，係指個人基於其社會地位繼續反覆所執
    行之事務。次按汽車駕駛人之駕駛工作，乃隨時可致他人身
    體生命於危險之行為，並係具有將該行為繼續，反覆行使之
    地位之人。因此應有經常注意俾免他人於危險之特別注意義
    務（最高法院71年台上字第1550號、75年台上字第1685號判
    例可資參照）。查被告於祥億汽車貨運股份有限公司擔任司
    機，平日以駕駛營業用貨車送貨為業乙節，業據被告於檢察
    官偵訊時供承在卷，並有被告汽車駕駛執照及營業大貨車行
    照影本各1份附卷可憑，是核被告所為，係犯刑法第276條第
    2 項業務過失致人於死罪。被告於事故發生後，在未有偵查
    犯罪職權之公務員發覺前，向警方承認為肇事人乙節，業據
    被告於本院準備程序時供述在卷，並有道路交通事故肇事人
    自首情形紀錄表 1紙附卷可憑，是被告對於未發覺之犯罪自
    首而接受裁判，爰依刑法第62條前段規定減輕其刑。爰審酌
    被告專科畢業之智識程度，與被害人李煥彩同為本件車禍肇
    事原因，本件車禍事故造成被害人死亡所生之損害，及被告
    犯後坦承犯行，已與告訴人及被害人家屬達成和解，並已賠
    償告訴人及被害人家屬，有花蓮縣花蓮市調解委員會調解書
    1 份及銀行存摺匯款明細影本附卷可稽等一切情狀，量處如
    主文所示之刑，並諭知易科罰金之折算標準。查被告前未曾
    因故意犯罪受有期徒刑以上刑之宣告，此有臺灣高等法院被
    告前案紀錄表各 1份在卷可參，茲因過失而罹刑章，經此次
    刑之宣告，應知警惕而無再犯之虞，本院認其所受宣告之刑
    ，以暫不執行其刑為當，予以宣告緩刑 3年，用啟自新，並
    依被告之意願、能力，命其於本判決確定之日起 6月內，向
    公庫支付新臺幣4萬元之金額，以玆警惕。
據上論斷，應依刑事訴訟法第273條之1第1項、第 299條第1項前
段、刑法第276條第2項、第62條前段、第41條第 1項前段、第74
條第1項第1款、第2項第4款，刑法施行法第1條之1第1項、第2項
前段，判決如主文。
本案經檢察官林英正到庭執行職務。
中    華    民    國     100  年     2    月    10    日
                  刑事第三庭    法  官  吳育汝
以上正本證明與原本無異。
如不服本判決應於收受送達後10日內向本院提出上訴書狀，並應
敘述具體理由。其未敘述上訴理由者，應於上訴期間屆滿後20日
內向本院補提理由書(均須按他造當事人之人數附繕本)「切勿逕
送上級法院」。告訴人或被害人如對於本判決不服者，應具備理
由請求檢察官上訴，其上訴期間之計算係以檢察官收受判決正本
之日期為準。
中    華    民    國   100    年    2     月    10    日
                                 書記官
附錄論罪科刑法條：
刑法第276條：
因過失致人於死者，處2年以下有期徒刑、拘役或2千元以下罰金
。
從事業務之人，因業務上之過失犯前項之罪者，處 5年以下有期
徒刑或拘役，得併科3千元以下罰金。